【裁判字號】    97,財管,3
【裁判日期】    970222
【裁判案由】    指定遺產管理人
【裁判全文】
臺灣臺南地方法院民事裁定               97年度財管字第3號
聲  請  人  台南市農會
法定代理人  丙○○
代  理  人  乙○○
上列聲請人聲請為被繼承人甲○○指定遺產管理人事件，本院裁
定如下：
    主      文
選任財政部國有財產局台灣南區辦事處台南分處為被繼承人甲○
○之遺產管理人。
聲請程序費用新台幣壹仟元由被繼承人甲○○之遺產負擔。
    理      由
一、按繼承人均拋棄其繼承權者，準用關於無人承認繼承之規定
    ，民法第1176條第6項定有明文。又繼承開始時，繼承人之
    有無不明，而不能依民法第1177條選定遺產管理人時，得由
    利害關係人聲請法院選任之。民法第1178條第2項亦定有明
    文。
二、本件聲請意旨略以：緣被繼承人甲○○（男，民國○○年○月
    ○日生，身分證統一編號：Ｚ000000000，生前最後住所：台
    南市○○街○段231巷60弄6號）於83年10月27日向聲請人借
    款新台幣（下同）300萬元，並經鈞院核發債權憑證確定在
    案，因被繼承人甲○○於92年6月20日死亡，遺有坐落台南
    市安南區不動產一筆，惟其各順序繼承人均已依法聲明拋棄
    繼承，以致聲請人之債權一直無法行使，又因被繼承人之各
    順序繼承人均已聲明拋棄繼承，已無利害關係，如選定其等
    擔任遺產管理人，難期將來執行職務能克盡職所，公正客觀
    ，以善盡管理人之職務，對於聲請人未必有利，為期公正客
    觀，聲請人爰聲請選任財政部國有財產局台灣南區辦事處台
    南分處為被繼承人甲○○之遺產管理人等語。
三、經查，聲請人主張之上開事實，業據其提出債權憑證影本、
    除戶謄本影本、戶籍謄本、繼承系統表、本院函文、土地登
    記第二類謄本、建物登記第二類謄本為證，並經本院依職權
    調閱本院92年度繼字第804號、第819號、第849號拋棄繼承
    案卷查核屬實，自堪信聲請人之主張為真實。又被繼承人甲
    ○○之繼承人均已聲明拋棄繼承權，且未準用民法第1177條
    規定選定遺產管理人，聲請人既為被繼承人之債權人，則其
    以利害關係人之身分聲請選任被繼承人甲○○之遺產管理人
    ，核與上開規定並無不合，應予准許。
四、又按公示催告期限屆滿，無繼承人承認繼承時，其遺產於清
    償債權，並交付遺贈物後，如有剩餘，歸屬國庫；又按非公
    用國有財產以財政部國有財產局為管理機關，民法第1185條
    、國有財產法第12條分別定有明文。查本件被繼承人甲○○
    之繼承人皆已拋棄繼承權，且未準用民法第1177條之規定選
    定遺產管理人，足徵渠等對被繼承人甲○○遺產之處置已漠
    不關心，又被繼承人甲○○之遺產，倘無人承認繼承時，將
    於清償債權，交付遺贈物後，歸屬國庫，為使被繼承人甲○
    ○遺產之處置順利進行，是本院認選任財政部國有財產局台
    灣南區辦事處台南分處為被繼承人甲○○之遺產管理人為適
    當。
五、依非訟事件法第24條第1項、第157條，裁定如主文。
中    華    民    國    97    年    2     月    22    日
                  家事法庭法  官  林育幟
以上為正本係照原本作成。
如對本裁定抗告須於裁定送達後10日內向本院提出抗告狀，並應
繳納抗告費新臺幣1000元。
中    華    民    國    97    年    2     月    22    日
                          書記官  黃坤義


司法院資訊處製作；財團法人民間司法改革基金會備份。
